臺灣彰化地方法院交通事件裁定　　　 100年度交聲字第1430號
移送機關即
原處分機關　　交通部公路總局臺中區監理所彰化監理站
異　議　人
即受處分人　　蘇建綜
上列異議人即受處分人因違反道路交通管理處罰條例事件，對於
交通部公路總局臺中區監理所彰化監理站民國100年11月30日所
為之處分（原處分案號：彰監四字第裁64-I00000000號違反道路
交通管理事件裁決書）聲明異議，本院裁定如下：
   主  文
原處分撤銷。
蘇建綜汽車駕駛人，在顯有妨礙其他人、車通行處所停車，處罰
鍰新臺幣玖佰元。
   理  由
一、原處分機關意旨略以：異議人即受處分人蘇建綜（下稱異議
    人）於民國100年11月6日9時33分許，酒後駕駛車牌號碼497
    8-GB號自小客貨車，在彰化縣秀水鄉○○村○○路、文化街
    口，因「在加油站出口處停車」違規，為彰化縣警察局鹿港
    分局員警以其有違反道路交通管理處罰條例第56條第1項第3
    款規定之行為，掣開舉發違反道路交通管理事件通知單（單
    號：彰警交字第I00000000號）逕行舉發。原處分機關經查
    異議人違規屬實，遂於100年11月6日以彰監四字第裁64-I00
    000000號裁決書，裁處罰鍰新臺幣（下同）900元，於法應
    無不合等語。
二、聲明異議意旨略以：異議人不否認於上開時、地有將車牌號
    碼4978-GB 號自小客貨車停放於台灣中油秀水加油站位於文
    化路之出口，惟該加油站係屬私人營利事業，而伊將車輛停
    放該處時並未有加油站員工表達異議，且該加油站另有一彰
    水路出口，是停車該處亦不影響其他人車進出前開加油站。
    再者，伊停車處所亦無設置禁止停車之紅、黃線，是原裁罰
    有誤，爰依法聲明異議等語。
三、按汽車駕駛人停車時，在機場、車站、碼頭、學校、娛樂、
    展覽、競技、市場或其他公共場所出、入口或消防栓之前停
    車者，處600元以上1200元以下罰鍰，道路交通管理處罰條
    例第56條第1項第3款定有明文。
四、經查：本件異議人於100年11月6日9時33分許，將車牌號碼
    4978-GB號自小客貨車停放在彰化縣秀水鄉○○村○○路1段
    30號中油秀水加油站出口等情，為異議人所不爭執，並有彰
    化縣警察局彰警交字第I00000000號舉發違反道路交通管理
    事件通知單、台灣中油股份有限公司加油站銷售服務查詢結
    果各1紙及蒐證照片2幀附卷可稽，是原處分機關於100年11
    月30日依道路交通管理處罰條例第56條第1項第3款裁處異議
    人罰鍰900元，固有所據。惟查：
 (一)依道路交通管理處罰條例第56條第1項第3款之文義解釋，所
   處罰之違規停車標的除在消防栓前外，乃係指在機場、車站
   、碼頭、學校、娛樂、展覽、競技、市場或其他公共場所出
   、入口。而該條規定之目的，係因前開等公共場所往往有大
   批民眾聚集、出入，是倘遇有緊急事件為能迅速疏散大批民
   眾，必須保持其進、出動線必經之途徑在任何時間均能自由
   無礙通行，此為公共安全、保持社會秩序之需。是揆諸前開
   說明可知，本條規定之「其他公共場所」，除了需符合可供
   不特定人自由進出之要件外，尚須具有如機場、車站、碼頭
   、學校、娛樂、展覽、競技、市場等場所，有供不特定人聚
   集其內之性質，方得以本規定加以相繩。而加油站雖屬一可
   供不特定人自由進出之場所，然衡諸常情，因加油站多為開
   放式空間，且站內之流量式加油機數量有限，一般人加油完
   畢後即會駕車駛離加油站，是並不具備如同道路交通管理處
   罰條例第56條第1項第3款所示機場、車站、碼頭、學校等場
   所，可供不特定多數人聚集於內之性質，而應非屬前開條文
   所規定之「其他公共場所」。是原處分機關援引道路交通管
   理處罰條例第56條第1項第3款規定，科處異議人900 元罰鍰
   ，似嫌速斷。
 (二)惟按在顯有妨礙其他人、車通行處所，不得停車；又在顯有
   妨礙其他人、車通行處所停車，處600元以上1200 元以下罰
   鍰，道路交通安全規則第112條第1 項第9款、道路交通管理
   處罰條例第56條第1項第5款分別定有明文。而上開法條既係
   以在顯有妨礙他車通行之處所停車為處罰之構成要件，復參
   諸其立法意旨，係為消除道路任意停放車輛，以維護交通秩
   序，避免交通秩序紊亂，是倘駕駛人於「顯有妨礙其他人、
   車通行處所」加以「停車」者，即屬當之，要不問此舉是否
   業已妨礙他人或車輛通行為必要。換言之，基於公共交通安
   全與維持公眾用路及行車秩序之必要，有關該類行為對道路
   交通安全可能造成之危害結果已先由立法者透過法律加以推
   定，故一旦駕駛人有將車輛停置在「顯有妨礙其他人、車通
   行處所」時，即應依該條款予以處罰。而觀諸本件蒐證照片
   可知，異議人係將車牌號碼4978-GB 號自小客貨車停放在中
   油秀水加油站面向文化路之出口處，已明顯妨礙到其他不特
   定人加油完畢後通行該出口行駛文化路之事實。故異議人上
   開停車行為，已構成「在顯有妨礙其他人、車通行處所停車
   」之違規事實。
 (三)異議人雖以加油站係私人營利事業，其出口處亦屬私人地方
   本可供顧客臨時停車，且該處並無設置禁止停車之紅、黃線
   ，又該加油站不只一個出口，是其將車輛停放該處並無不當
   等語置辯，惟依道路交通管理處罰條例第3條第1款規定，道
   路係指公路、街道、巷衖、廣場、騎樓、走廊或其他供公眾
   通行之地方，因此，供公眾通行之地方，不論是否占用私人
   土地，若符合前開「道路」之定義，即有遵守相關使用規定
   及維護範圍內交通秩序之必要，以確保往來人、車安全，核
   與停車處所之土地所有權關係無涉。本件異議人遭舉發違規
   停車之地點，既係供不特定多數人加油完畢後通行之地方，
   是符合前開「道路」之定義，則即便該處土地所有權為台灣
   中油股份有限公司所有或是該加油站另有其他出口，亦無解
   於該地點係為供其他人、車通行之處所，而異議人停車該處
   顯已妨礙欲通行該處知其他人、車之事實。此外，在劃有紅
   、黃禁制標線之路邊停車所違反之規定，係道路交通管理處
   罰條例第56條第1項第1款、第4 款規定之「在禁止臨時停車
   處所停車」、「在設有禁止停車標誌、標線之處所停車」，
   與本件異議人所涉及同條項第5 款之「在顯有妨礙其他人、
   車通行處所停車」，係就在未劃有紅、黃禁制標線，惟顯有
   妨礙其他人、車通行處所停車之違規情事，所設之處罰規定
   ，迥不相同，並不因在顯有妨礙其他人、車通行處所未設有
   禁止停車之標線或標誌，即可謂該處並非法律所定禁止停車
   之處所。是異議人前開所辯，皆不足採。
五、綜上所述，本件異議人之異議雖無理由，然原處分既有前開
    可議之處，自應由本院予以撤銷，另依道路交通管理處罰條
    例第56條第1項第5款暨違反道路交通管理事件統一裁罰基準
    表規定，改諭知如主文第2項所示之裁罰，以資適法。
據上論斷，應依道路交通管理處罰條例第87條第2項、道路交通
事件處理辦法第19條前段、道路交通管理處罰條例第56條第1項
第5款，裁定如主文。
中    華    民    國   100    年    12    月    29    日
                  交通法庭    法  官  陳彥志
以上正本證明與原本無異。
如不服本裁定，應於裁定送達後五日內向本院提出抗告狀(須附
繕本 )。
中    華    民    國   100    年    12    月    29    日
                              書記官  林淑文